【裁判字號】    98,台上,2418
【裁判日期】    980507
【裁判案由】    違反毒品危害防制條例
【裁判全文】
最高法院刑事判決            九十八年度台上字第二四一八號
上  訴  人  甲○○
上列上訴人因違反毒品危害防制條例案件，不服台灣高等法院台
中分院中華民國九十八年三月三日第二審判決（九十八年度上訴
字第一三七號，起訴案號：台灣彰化地方法院檢察署九十七年度
偵字第三一○四、四○八○號），提起上訴，本院判決如下：
    主  文
上訴駁回。
    理  由
按刑事訴訟法第三百七十七條規定，上訴於第三審法院，非以判
決違背法令為理由，不得為之。是提起第三審上訴，應以原判決
違背法令為理由，係屬法定要件。如果上訴理由書狀並未依據卷
內訴訟資料，具體指摘原判決不適用何種法則或如何適用不當，
或所指摘原判決違法情事，顯與法律規定得為第三審上訴理由之
違法情形，不相適合時，均應認其上訴為違背法律上之程式，予
以駁回。本件上訴人甲○○上訴意旨略稱：(一)、證人蔡家豐之證
詞雖以具結擔保其真實性，但上訴人始終未認其供述與事實相符
，證人在第一審作證時，無法明確指出當時與之交易之人為上訴
人，且交易時間交錯不詳，說詞反覆，故在原審再次聲請傳喚蔡
家豐。原審不予傳喚，導致上訴人權利受損，原判決又不實記載
上訴人同意蔡家豐之陳述作為證據，顯有違法。且原審在審判期
日未明確告知上訴人還有證據調查否，使上訴人無從辯解，同有
調查未盡之違誤。(二)、毒品交易通常係在隱密下進行，於通訊中
亦鮮有直接以「毒品」、「海洛因」等用語稱之，本件通訊監察
之監聽譯文僅「我要半張」，原審不應憑證人片面之詞，遽予認
定上訴人有販賣海洛因之犯行，上訴人亦不值為新台幣（下同）
五百元觸法而販賣。(三)、毒品危害防制條例第四條第一項之罪，
係法定本刑死刑、無期徒刑之重罪，原審僅審理三個星期即辯論
終結，其速度之快未免草率，有違法律程序云云。
惟查：原判決綜合全案證據資料，本於事實審法院職權推理之作
用，認定上訴人確有以五百元販賣海洛因一包予蔡家豐之犯行。
因而維持第一審論處上訴人販賣第一級毒品（累犯）罪刑（處有
期徒刑十六年）之判決，駁回上訴人在第二審之上訴，已詳細說
明其採證認事之理由。所為論斷，亦俱有卷證資料可資覆按。而
查：蔡家豐在第一審時業經到場，就其向上訴人購買海洛因之交
易過程接受交互詰問，雖其供稱依約至上訴人指定之地點時，天
色太暗，看不清楚交付毒品之人，惟上訴人旋即陳明「毒品是我
交付給證人的」（見一審卷第六十頁），則原審以蔡家豐證述向
上訴人購買海洛因之情節已臻明瞭，且上訴人就其主張之證據方
法既經第一審調查清楚，猶在原審重覆聲請傳喚蔡家豐，因認無
須再為此部分調查之必要而予以駁回（見原判決第五頁第二至六
行），按之刑事訴訟法第一百六十三條之二第一項、第二項第三
款、第四款規定，自無違法。又蔡家豐於第一審所為之證述，與
先前在警詢之審判外陳述既無不同，該審判外之陳述即無證據能
力，原判決依刑事訴訟法第一百五十九條之五第二項敘明視為上
訴人默示同意將之作為證據，自屬贅載，於判決本旨不生任何影
響，仍不得據為上訴第三審之適法理由。而原審審判期日（民國
九十八年二月十七日上午九時四十分）之傳票，係於同月五日下
午二時二十分送達予上訴人收受（見原審卷第四十頁），並未違
反刑事訴訟法第二百七十二條「至遲應於七日前送達」之就審期
間規定；且於審判期日，審判長除於行言詞辯論前詢問上訴人「
尚有證據請求調查？」外，復於辯論終結前再詢以「有何最後陳
述？」，上訴人均答稱：「沒有」（見原審卷第四五頁、第四六
頁），所踐行之訴訟程序，自無違法可言。上訴意旨以原審快速
審結，及未予其陳述證據方法之機會云云，據以指摘原判決踐行
之程序為有違法，即顯非依據卷內資料而為指摘，殊非合法上訴
第三審之理由。其餘上訴意旨所執之詞，原判決已在理由中論斷
綦詳，要無上訴意旨所指之違法情形。上訴意旨，係以主觀之說
詞，就原審採證認事之職權行使，並已於判決內說明之事項，再
漫為單純之事實上爭辯，依首開說明，亦難認係適法之第三審上
訴理由。其上訴違背法律上之程式，應予駁回。
據上論結，應依刑事訴訟法第三百九十五條前段，判決如主文。
中    華    民    國  九十八  年    五    月    七    日
                      最高法院刑事第六庭
                          審判長法官  謝  俊  雄
                                法官  陳  世  雄
                                法官  魏  新  和
                                法官  吳  信  銘
                                法官  徐  文  亮
      本件正本證明與原本無異
                                      書  記  官
中    華    民    國  九十八  年    五    月   十二   日
                                                      V


司法院資訊處製作；財團法人民間司法改革基金會備份。
